臺灣臺中地方法院民事裁定
111年度訴字第2359號
原      告  廖得貴  
            廖鳳嬌  
            廖麗玲  
            廖淑惠  
共      同
訴訟代理人  顏嘉盈律師
被      告  祭祀公業法人台中市廖烈美

法定代理人  廖財助  


訴訟代理人  陳榮昌律師
上列當事人間確認派下權存在事件，本院裁定如下：
    主    文
原告應於民國112年1月19日星期二（含當日）前，補繳裁判費新
臺幣1萬7028元，逾期即駁回其訴。
    理    由
一、按確認祭祀公業派下權存在與否事件，係因財產權而起訴，
    其訴訟標的價額之核定，應依祭祀公業之總財產價額中訟爭
    派下權所占之比例，計算其價額。故訴請確認原告派下權存
    在事件，其訴訟標的之價額，應依其主張祭祀公業之總財產
    價額中訟爭派下權所占之比例計算（最高法院107年度台抗
    字第96號裁定、72年度台抗字第371號裁定參照）。而派下
    權所佔比例究係依派下員「人數」或依「房數」決定，自應
    依祭祀公業之規約為認定（最高法院88年度台抗字第658號
    民事裁定要旨參照）。
二、查本件原告起訴請求確認對被告有派下權存在，依上開說明
    ，應以原告所主張派下權所佔被告財產總額之比例計算。而
    被告之財產為如附表所示之11筆土地，雖其主張總價額為新
    臺幣（下同）5億8753萬2303元（本院卷第129頁，被告於11
    1年11月21日言詞辯論期日庭後陳報之土地財產清冊），惟
    此僅係以系爭土地公告現值計算之價額，而土地公告現值僅
    係稅捐機關課徵土地稅之基準，常與市場客觀交易價額相差
    懸殊，難以作為本件訴訟標的價額之參考。經本院職權查詢
    內政部不動產交易實價查詢服務網之結果，於原告起訴前回
    溯半年內，系爭土地附近之同段229-11地號土地，公告現值
    為2萬1000元，於111年6月間交易價格為每坪16萬8000元，
    換算後約為每平方公尺5萬0820元（1坪＝3.3058平方公尺，
    計算式：168000元÷3.3058≒50820元，元以下四捨五入），
    實價約為公告現值之2.4倍（計算式：50820÷21000≒2.4，小
    數點第一位四捨五入），該筆土地為政府機關標讓售，即從
    公開市場上，使有意願購買者出價，尚與一般不動產於公開
    市場販售情形並無二致，應具參考價值，足作為系爭土地起
    訴時交易價額之計算基準。是被告所有之系爭土地之實際交
    易價格，可推算為如附表「以實價計算價額欄」所示，總額
    為14億1007萬6872元。
三、另依被告章程第29條約定，因故解散時，其剩餘財產依照派
    下員人數平均分配處理（本院卷第40頁），而原告4人主張
    渠等繼承自被繼承人廖財江所遺派下權，則本件訟爭派下權
    比例為1/419（即被繼承人廖財江佔被告派下員人數之比例
    ，本院卷第133頁）。從而，本件訴訟標的價額即核定為336
    萬5339元（計算式：0000000000元×1/419≒0000000元，元以
    下四捨五入），依民事訴訟法第77條之13規定，應徵第一審
    裁判費3萬4363元，扣除原告前已繳納之1萬7335元，有自行
    收納款項收據可稽（見本院卷第61頁），尚應補繳1萬7028
    元（計算式：34363元－17335元＝17028元），茲依民事訴訟
    法第249條第1項但書之規定，限原告於112年1月19日星期四
    前（含當日）補繳，逾期未繳即駁回其訴，特此裁定。
中　　華　　民　　國　　111 　年　　12　　月　　22　　日
                  民事第一庭    法  官  蕭一弘
正本係照原本作成。　　　　　　　　　
本裁定關於核定訴訟標的價額部分，如有不服，得於收受裁定送
達後10日內以書狀向本院提出抗告，並應繳納抗告裁判費新臺幣
1000元。命補繳裁判費部分不得抗告。
中　　華　　民　　國　　111 　年　　12　　月　　22　　日
                                書記官  黃馨萱

附表：
編號 土地坐落地號（臺中市西屯區西屯段） 土地面積（平方公尺） 111年1月公告現值（新臺幣）/平方公尺 以公告現值價額（新臺幣） 實價登錄參考標準 以實價登錄計算價額 1 1901 189 9萬3800元 1772萬8200元 以西屯區西屯段229-11地號土地，政府機關標讓售價額為標準，每坪16萬8000元，換算後約為每平方公尺5萬0820元，其公告現值2萬1000元，實價約為公告現值的2.4倍，故均以2.4倍估算之。 4254萬7680元 （註1） 2 1915-02 390 9萬3800元 3658萬2000元  8779萬6800元 （註2） 3 1915-22 148 14萬1536元 2094萬7328元  5027萬3587元 （註3） 4 1915-24 116 15萬5517元 1803萬9972元  4329萬5933元 （註4） 5 1915-27 134 14萬5118元 1944萬5812元  4666萬9949元 （註5） 6 1915-35 8 15萬2675元 122萬1400元  293萬1360元 （註6） 7 1915-40 111 9萬3800元 1041萬1800元  2498萬8320元 （註7） 8 1915-46 102 9萬3800元 956萬7600元  2296萬2240元 （註8） 9 1917 2219 12萬0122元 2億6655萬0718元  6億3972萬1723元 （註9） 10 1917-17 1904 9萬3800元 1億7859萬5200元  4億2862萬8480元 （註10） 11 1917-18 90 9萬3800元 844萬2000元  2026萬0800元 （註11） 合計    5億8753萬2303元  14億1007萬6872元 
　　
備註：元以下四捨五入。
註1：計算式（189平方公尺×公告現值93800元×2.4＝00000000）
註2：計算式（390平方公尺×公告現值93800元×2.4＝00000000）
註3：計算式（148平方公尺×公告現值141536元×2.4＝00000000元
）
註4：計算式（116平方公尺×公告現值155517元×2.4＝00000000元
）
註5：計算式（134平方公尺×公告現值145118元×2.4＝00000000元
）
註6：計算式（8平方公尺×公告現值152675元×2.4＝0000000元）
註7：計算式（111平方公尺×公告現值93800元×2.4＝00000000元
）
註8：計算式（102平方公尺×公告現值93800元×2.4＝00000000元
）
註9：計算式（2219平方公尺×公告現值120122元×2.4＝000000000
元）
註10：計算式（1904平方公尺×公告現值93800元×2.4＝000000000
元）
註11：計算式（90平方公尺×公告現值93800元×2.4＝00000000元
）